臺灣高等法院高雄分院民事判決　　　　　 96年度訴易字第2號
原　　　告　丁○○
訴訟代理人　楊櫻花律師
被　　　告　甲○○
　　　　　　陞電電信工程股份有限公司
法定代理人　乙○○
上列當事人間因請求損害賠償事件，提起刑事附帶民事訴訟，經
刑事庭移送前來，本院於96年8 月8 日言詞辯論終結，判決如下
：
    主  文
被告應連帶給付原告新台幣肆拾肆萬柒仟肆佰玖拾元及自民國
九十五年十二月十九日起至清償日止，按年利率百分之五計算之
利息。
原告其餘之訴駁回。
訴訟費用由被告連帶負擔三分之二，餘由原告負擔。
　　事實及理由
一、被告未於言詞辯論期日到場，核無民事訴訟法第386 條所列
    各款情形，爰依原告之聲請，由其一造辯論而為判決。
二、原告起訴主張：被告甲○○受僱於陞電公司以駕駛大貨車載
    運貨物為業，為從事駕駛業務之人，於民國（下同）94年7
    月14日13時許，駕駛車牌號碼Z3-441號自大貨車，沿無號誌
    及未劃標線之屏東縣牡丹鄉○○路（屏119 甲線），由北往
    南行駛，途經該路段4.5 公里處左轉路段時（左彎向東），
    應注意行經彎道時，應減速慢行，作隨時停車之準備，在未
    劃有標線之道路，應靠道路右側行駛，而依當時天候晴、日
    間自然光線、路面乾燥無缺陷及障礙物之情形，無不能注意
    之情事，竟疏未注意靠右減速慢行，適有對向訴外人高維義
    駕駛車牌號3161-FR 號自用小客車駛至上開地點，被告甲○
    ○因疏未注意，在行經彎道時，竟未減速慢行且偏左行駛，
    致所駕駛之大貨車之車前保險桿左側撞及高維義上開自小客
    車之車頭，造成原告受有左肱骨骨折等傷害，原告因上開傷
    害，受有下列損害：(一)醫療費用18,452元。(二)增加生活上之
    支出：20,000元。(三)減少或喪失勞動力損失233,904 元。(四)
    精神慰撫金500,000 元。以上合計金額772,356 元。並聲明
    被告應連帶給付原告772,356 元及自追加起訴狀送達翌日起
    至清償日止，按年利率5%計算之利息。
三、被告未提出任何書狀作何聲明或陳述。
四、本院判斷
  (一)被告甲○○駕車肇事致原告受傷應否負損害賠償責任？
    被告甲○○以駕駛大貨車載運貨物為業，為從事駕駛業務之
    人，於上開時地因疏未注意，在行經彎道時，竟未減速慢行
    且偏左行駛，致於轉彎時，撞及高維義上開自小客車之車頭
    ，因而造成原告受有左肱骨骨折等傷害，此據甲○○在檢察
    官偵查中坦承有過失致肇事（臺灣屏東地方法院檢察署95年
    度交查字第2號偵查卷第5頁背面），又有屏東縣警察局恒春
    分局刑案偵查卷宗所附之屏東縣警察局道路交通事故現場圖
    、道路交通事故調查報告表(一)、(二)可稽（見卷外），甲○○
    因過失之駕駛行為致原告左肱骨等受傷，該行為與原告之損
    害有因果關係，堪予認定，自應負損害賠償之責。
  (二)被告陞電公司是否應負連帶賠償責任？
    按受僱人因執行職務，不法侵害他人之權利者，由僱用人與
    行為人連帶負損害賠償責任。民法第188條第1項前段定有明
    文。查肇事當日甲○○所駕駛之車輛，係屬於陞電公司所有
    ，此有屏東縣警察局舉發違反道路交通管理事件通知單影本
    可稽，又被告甲○○於94年7 月14日於旭海派出所之筆錄，
    被告甲○○稱：「（問：你車上裝載何物？總重多少？），
    電纜一粒，300 公斤」，此有屏東縣警察局道路交通事故談
    話紀錄表可稽（屏東縣警察局恆春分局刑案偵查卷第1 、28
    頁）。另經本院依職權調閱勞保局電子閘門查詢作業，甲○
    ○亦於陞電公司投保勞工保險（本院卷第88頁），足見事發
    當時，甲○○係受僱陞電公司執行載貨之職務，依民法第18
    8 條第1 項規定，陞電公司自應與甲○○負連帶損害賠償責
    任。
  (三)原告得請求被告賠償之金額若干為適當，析述如下：
    按因故意或過失，不法侵害他人之權利者，負損害賠償責任
    ，民法第184 條第1 項定有明文。被告就事故發生既有過失
    ，並致原告受有損害，則原告依據侵權行為之法律關係，請
    求被告連帶賠償其損害，即屬有據。茲就原告請求損害賠償
    之項目、金額分別審酌如下：
    1.醫療費用部分：
      原告主張因本件車禍受傷支出醫療費計18,452元，有台灣
      大學醫學院附設醫院雲林分院及葉震宇復健科診所之醫療
      收據可稽（本院交附民字第35號卷第20至40頁）經核其項
      目及費用，均屬醫療所必要，被告亦未到庭爭執，應予准
      許。
    2.增加生活上支出部分：
      按親屬間之看護，縱因出於親情而未支付該費用，然其所
      付出之勞力，顯非不能以金錢為評價，此種基於身分關係
      之恩惠，自不能加惠於加害人，而應比照一般看護情形，
      認被害人受有相當看護費之損害，命加害人賠償，始符民
      法第193 條第1 項所定「增加生活上需要」之意旨（最高
      法院89年度台上字第1749號判決參照），又看護一天24小
      時為2,000 元，有96年3 月30日高雄市醫院看護工職業工
      會函可參（本院卷第72頁），原告主張於94年7 月14日至
      7 月22日共住院8 日，95年7 月6 日至7 月8 日共住院2
      日，合計10日，係女兒丙○○在醫院看護，以一日2,000
      元計算，共20,000元之看護費用，此據丙○○證述在卷（
      本院卷第78頁）。職是，原告請求被告賠償增加生活上支
      出之看護費20,000元為有理由，應予准許。
    3.減少勞動能力損失部分：
      原告原係於市場從事賣魚之魚販，舉凡扛魚貨、秤斤、包
      裝等，皆需使用雙手，因本件事故左肱骨骨折，至今仍無
      法回復工作等情，經證人即曾幫忙原告賣魚之原告之子高
      勝瑋證述屬實（本院卷第79頁）。又原告因右肱骨骨折於
      94年7 月14日住院，翌日進行手術，植入鋼釘固定，於94
      年7 月22日出院，並於95年7 月7 日入院開刀拔除鋼釘，
      有診斷證明書可稽（上開交附民卷第6 、7 頁），核原告
      於開刀拔除鋼釘後，尚須一段復原時間，原告主張自94年
      7 月15日起至95年9 月30日止計443 日無法工作，並以當
      時之勞工每月基本工資15,840元計算標準，請求被告賠償
      無法工作之損失計233,904 元（計算式15,84030443
      ）應予准許。
    4.精神慰撫金部分：
      查原告因本件車禍致右肱骨骨折，飽受身體痛苦及精神苦
      悶之折磨，並審酌原告為國小畢業，經營賣魚，有汽車一
      部，無不動產，已據原告陳明，並有稅務電子閘門財產所
      得調件明細表可稽（本院卷證物袋）。被告甲○○高職畢
      業，職業工人司機，家境小康（恆春分局偵查卷第2 頁）
      陞電公司從事電信工程承包及維護，公司資本額9,000,00
      0 元（交附民卷第49頁）各情狀，認原告請求慰撫金以20
      0,000元為適當，逾此部分之請求，則屬無據。
    5.由上所述，原告所得請求之金額計472,356 元（計算式：
      18,452＋20,000＋233,904 ＋200,000） 。又按保險人依
      強制汽車責任保險法給付之保險金，視為加害人或被保險
      人損害賠償金額之一部分，加害人或保險人受賠償請求時
      ，得扣除之為強制汽車責任保險法第30條所明定，原告已
      受領強制汽車責任保險金24,863元為其所陳明（本院卷第
      123 頁），則原告所得請求之金額扣除此數額後，應為44
      7,493 元。
五、綜上所述，原告依侵權行為之法律關係，請求被告連帶給付
    447,493 元及自95年12月19日（追加起訴狀繕本送達翌日）
    起至清償日止，按年利率百分之五計算之法定遲延利息為有
    理由，應予准許，逾此之請求為無理由，應予駁回。
據上論結，原告之訴為一部有理由，一部無理由，依民事訴訟法
第385 條第1 項、第79條、第85條第2 項，判決如主文。
中　　華　　民　　國　　96　　年　　8 　　月　　22　　日
                            民事第六庭
                                審判長法官  許明進
                                法      官  陳真真
                                法      官  張明振
以上正本證明與原本無異。
本判決不得上訴。
中　　華　　民　　國　　96　　年　　8 　　月　　23　　日
                                書　記　官  黃琳群
                                                    wq
